【裁判字號】    95,交抗,16
【裁判日期】    950125
【裁判案由】    違反道路交通管理處罰條例
【裁判全文】
臺灣高等法院交通事件裁定              95年度交抗字第16號
    抗  告  人
    即受處分人  甲○○
上列抗告人因違反道路交通管理處罰條例事件，不服臺灣臺北地
方法院中華民國94年12月21日裁定（94年度交聲字第1210號），
提起抗告，本院裁定如下：
    主  文
抗告駁回。
    理  由
一、原裁定意旨略以：本件抗告人即受處分人甲○○於民國（下
    同）94年10月13日11時50分許，駕駛車號3030－EC號自用小
    客車，沿臺北市○○路○段行駛，行經承德路7段、實踐路口
    右轉實踐路時，因未依規定繫上安全帶，為臺北市政府警察
    局北投分局石牌派出所執行勤務之員警王耀慶、謝財福發覺
    ，以其有違反道路交通管理處罰條例第31條第1項規定之行
    為攔停掣發臺北市政府警察局舉發違反道路交通管理事件單
    （北市警交大字第AEB103998）舉發之。嗣抗告人向原處分
    機關臺北市交通事件裁決所提出申訴，經原處分機關函請舉
    發單位調查結果，仍認抗告人有前開違規行為，原處分機關
    乃依上開道路交通管理處罰條例第31條第1項、違反道路交
    通管理事件統一裁罰基準及處理規則第43條、第44條、第61
    條及違反道路交通管理事件統一裁罰基準表之規定，於94年
    11月11日裁處抗告人罰鍰1500元。原審認原處分機關之裁處
    並無違誤而駁回抗告人之異議等語。
二、抗告意旨略以：（一）證人王耀慶從頭至尾均在抗告人車子
    後方並未走到車旁，如何能看到抗告人搖下車窗時已繫上安
    全帶？（二）雖有二位警員說有看到抗告人未繫上安全帶，
    但抗告人這一邊也有二個人可以證明抗告人有繫上安全帶，
    警員也是人也有可能犯錯，如果有爭議時，難道不應該請警
    員提出證據嗎？
三、按行車時汽車駕駛人及前座乘客均應繫妥安全帶，道路交通
    安全規則第89條第1項第5款定有明文。又按汽車行駛於道路
    上，其汽車駕駛人或前座乘客未繫安全帶者，處駕駛人新臺
    幣1500元罰鍰，道路交通管理處罰條例第31條第1項前段定
    有明文。
四、經查：
（一）本件抗告人確有於前揭時、地駕駛前開車輛未繫安全帶之
      違規行為，此業據證人即目睹抗告人違規行駛繼而開單告
      發之員警王耀慶於原審94年12月9日調查時，以具結擔保
      其供述之真實性，並在負擔偽證罪處罰之心理狀態下證稱
      ：「（問：【提示卷內之舉發通知單】這張紅單是否你所
      開？）是的」、「（問：請描述這張紅單的開立的經過？
      ）當時我與另一個同事在實踐街口靠近承德路7段執勤，
      距離路口30、40公尺左右，就看到抗告人從承德路口要右
      轉實踐街就開進去實踐街，當時發現他沒有繫安全帶，我
      就把他攔下來，當時抗告人表示不服，說他有繫安全帶。
      」、「（問：你的角度你有親眼看到抗告人轉過來時未繫
      安全帶？）對，我們發現的時候，他是沒有繫的，後來我
      們攔檢他的車子，他車子超過我們才停下來，我們就走過
      去發現當時他就已經繫上安全帶了。」等語明確（見原審
      卷第18面反面）。按證人王耀慶與抗告人並無仇怨，自無
      設詞誣陷，身觸偽證重罪之必要，且於本件卷存證據資料
      內並無任何積極證據足以證明證人上開供述係屬虛偽，亦
      無有足以令人顯信證人王耀慶其供述為不可採之品性證據
      或前科證據存在，本院自不得僅以證人王耀慶為本件開單
      告發抗告人之員警而全盤抹煞其所具有之證人資格。
（二）交通警察掣單舉發違反道路交通管理處罰條例所列之違規
      事實，本質上為行政處分，係公務員基於職務上之權力，
      依法就特定之具體事件所為之具公法上效果之單方面行政
      行為，基於公務員為公法上行為具有公信力之原則，該行
      政行為當可被推定為真正，其據以依法處分之事實認定亦
      為正確無誤，若謂公務員一切行政行為均需預留證據以證
      其實，則國家行政勢必窒礙難行，據此，刑事訴訟法就犯
      罪證據有關之規定中與屬行政秩序罰之交通違規裁罰本質
      不合之部分，自不在準用之列，從而，本件抗告人既未就
      執勤員警之舉發有誤提出相關證據以供調查，本院經查亦
      無任何證據足資證明其有捏造事實違法取締之情事，則執
      勤員警本其維護交通秩序、安全職責所為之舉發，自應受
      到合法、正確之推定。
（三）證人王耀慶確係本件違規之掣單舉發人，抗告人對此亦不
      爭執並坦承其有在舉發單上簽名（見原審卷第18頁反面、
      第19頁），查證人於掣單舉發本件違規時，除須向抗告人
      索取駕駛執照、行車執照登記資料以便掣單舉發外，嗣後
      還須將駕駛執照、行車執照歸還抗告人並請抗告人在舉發
      單上簽名，衡情證人自須至車旁方能完成上述掣單舉發之
      行為，是抗告人辯稱證人從頭至尾均在抗告人車子後方並
      未走到車旁云云，顯不可採。抗告人雖又辯稱開單員警亦
      有可能看錯云云，惟證人已證述明確當天確實看清楚抗告
      人之行車及違規之情況，業如前述，且證人身為執行交通
      勤務之警察，對於其業務內之事項，其觀察程度自較一般
      人更為專注，而抗告人亦自承其當時車速約20公里（見原
      審第20頁），車速顯然不快，證人應無誤認之虞。是抗告
      人前開所辯，亦不足採。抗告人確實未於駕駛汽車之際全
      程使用安全帶而有違反前開道路交通管理處罰條例第31條
      第1項之規定，堪以認定。
五、綜上所述，原審以抗告人確有在前述時、地駕駛車輛於行駛
    中未繫安全帶之違規行為，認原處分機關依道路交通管理處
    罰條例第31條第1項、處理細則第43條、第44條、第61條及
    違反道路交通管理事件統一裁罰基準表之規定，裁處抗告人
    罰鍰1500元，並無不當，而駁回抗告人異議之聲明，經核並
    無不合，本件抗告為無理由，應予駁回。
據上論斷，應依道路交通案件處理辦法第26條，刑事訴訟法第
412條，裁定如主文。
中    華    民    國    95    年    1     月    25    日
                  臺灣高等法院交通法庭
                          審判長法  官  楊炳禎
                                法  官  陳國文
                                法  官  江國華
以上正本證明與原本無異。
不得再抗告。
                                書記官  廖素花
中    華    民    國    95    年    1     月    25    日


司法院資訊處製作；財團法人民間司法改革基金會備份。
